臺灣臺北地方法院民事判決
110年度訴字第5338號
原      告  許沛涵  
訴訟代理人  張智尊律師(法扶律師)
被      告  蘇湘琳  
上列當事人間損害賠償事件，本院於民國110年10月7日言詞辯論
終結，判決如下：
    主  文
被告應給付原告新臺幣伍拾肆萬伍仟零陸拾陸元，及自民國一百
一十年九月十日起至清償日止，按週年利率百分之五計算之利息
。
原告其餘之訴駁回。
訴訟費用由被告負擔百分之五十，餘由原告負擔。
本判決第一項於原告以新臺幣貳拾捌萬元為被告供擔保後，得假
執行。
原告其餘假執行聲請駁回。
    事實及理由
壹、程序方面
    本件被告經合法通知，未於言詞辯論期日到場，核無民事訴
    訟法第386條所列各款情形，爰依原告之聲請，由其一造辯
    論而為判決。
貳、實體方面
一、原告主張：原告與訴外人王柏文（下以姓名稱）於民國107
    年7月21日結婚，二人並育有一未成年子女，原告為使王柏
    文於新北市工作無憂，毅然辭去工作遷居王柏文之雲林老家
    擔任全職主婦，照顧王柏文雙親及兒子，詎王柏文竟與被告
    於109年9月25日產下一子（姓名詳卷內資料，下稱A子），
    被告更於臉書上與王柏文以老公老婆相稱，甚至與王柏文同
    居，並在原告不知情之情形下一同至雲林老家。嗣因王柏文
    聘請之照顧A子之保母辭職，王柏文欲將A子委託原告照顧，
    始向原告坦承上情，原告於王伯文之請託下，念及舊情，同
    意協助照顧A子，惟被告並未表示感激反於臉書簡介頁面嘲
    諷原告為婊子，被告之行為已破壞原告與王柏文間婚姻共同
    生活之圓滿及幸福，故意不法侵害原告之配偶權，且情節重
    大，原告自得依民法第184條第1項前段、第195條第1項、第
    3項規定，請求被告賠償精神慰撫金新臺幣（下同）100萬元
    。又王柏文於110年3月22起交A子交由原告照顧，至同年8月
    18日王柏文攜回前，原告照顧A子共計4個月又28日，然原告
    對A子並未負擔扶養義務，原告自得依民法第179條規定，請
    求被告返還原告照護期間代墊之扶養費用，惟因項目瑣碎且
    商家多未開立收據，爰請求以行政院主計處公布之「平均每
    人月消費支出」統計表，109年度雲林縣月消費支出1萬8,27
    0元，計算原告照護期間內之扶養費用為9萬0,132元【計算
    式：18,270元×（4+28/30）＝90,132元。】等語。並聲明：⑴
    被告應給付原告109萬0,132元，及自起訴狀繕本送達翌日起
    至清償日止，按週年利率百分之5計算之利息。⑵願供擔保，
    請准宣告假執行。
二、本件被告經合法通知，未於言詞辯論期日到場，亦未提出書
    狀作何聲明或陳述。
三、得心證之理由：
　㈠原告主張被告有侵害其配偶權之行為，為有理由：
　⒈按因故意或過失，不法侵害他人之權利者，負損害賠償責任
    。故意以背於善良風俗之方法，加損害於他人者亦同。不法
    侵害他人之身體、健康、名譽、自由、信用、隱私、貞操，
    或不法侵害其他人格法益而情節重大者，被害人雖非財產上
    之損害，亦得請求賠償相當之金額。前開規定，於不法侵害
    他人基於父、母、子、女或配偶關係之身份法益而情節重大
    者，準用之，民法第184條第1項、第195條第1項前段、第3
    項分別定有明文。又婚姻係以夫妻之共同生活為其目的，配
    偶應互相協力保持其共同生活之圓滿安全及幸福，而夫妻互
    守誠實，係為確保其共同生活之圓滿安全及幸福之必要條件
    ，故應解為配偶因婚姻契約而互負誠實之義務，配偶之一方
    行為不誠實，破壞共同生活之圓滿安全及幸福者，即為違反
    因婚姻契約之義務而侵害他方之權利（最高法院55年台上字
    第2053號裁判意旨參照）。是以所謂配偶權，指配偶間因婚
    姻而成立以互負誠實義務為內容之權利。職是，如明知為他
    人配偶卻故與之交往，其互動方式依社會一般觀念，已足以
    動搖婚姻關係所重應協力保持共同生活圓滿安全幸福之忠實
    目的時，不得謂非有以違背善良風俗之方法，加損害於他人
    之故意，茍配偶確因此受財產上及非財產上之損害，自亦得
    依法請求賠償。
　⒉原告主張被告於原告與王柏文婚姻關係存續期間，與王柏文
    有逾越一般友誼交往並有相姦行為乙節，已提出被告臉書之
    貼文、原告與王柏文於通訊軟體LINE（下稱LINE）對話紀錄
    、被告臉書截圖為證，而查原告與王柏文於107年7月12日結
    婚，婚姻關係存續至110年8月19日，被告於109年9月25日生
    下A子，經王柏文認領，有被告之戶籍資料在卷可查（見本
    院卷第41頁），而依民法第1065條規定，認領需生父對其非
    婚生子女方得為之，顯見王柏文為A子之生父，即被告確於
    原告與王柏文婚姻關係存續中，與王柏文發生相姦行為而生
    下A子。另依前揭原告與王柏文間LINE對話紀錄，王柏文對
    原告詢問「你們應該在去年你帶她回來之前就認識了吧」、
    「是她要求你帶她回來還是你自己提議帶她回來？」，分別
    答覆「對」、「說要看大頭才一起回去的」，足認被告與王
    柏文曾偕同至王柏文雲林老家拜訪，得對王柏文之家庭關係
    有所了解，以及被告臉書標題「婊子別偷看 越看越自卑」
    等語（見本院卷第23頁、第29頁），則原告主張被告知悉其
    與王柏文間有婚姻關係並非無據，又被告經合法通知，未於
    言詞辯論期日到庭爭執，亦未提出書狀作何聲明及陳述，依
    民事訴訟法第280條第3項、第1項規定，視同自認，應認被
    告係明知王柏文為有配偶之人，仍與其交往並生下A子。是
    被告所為足以動搖原告與王柏文間婚姻關係共同生活圓滿幸
    福之忠實目的，自屬不法侵害原告基於配偶關係之身分法益
    而情節重大，堪認原告受有精神上痛苦之損害，且此損害與
    被告前述行為間有相當因果關係，揆諸前揭說明，原告依民
    法第184條第1項前段、第185條、第195條第3項準用同條第1
    項規定，請求被告負侵權責任，賠償其所受非財產上之損害
    ，應屬有據。
  ㈡原告請求精神慰撫金在50萬元之範圍內，為有理由：
    按慰藉金之賠償須以人格權遭遇侵害，使精神上受有痛苦為
    必要，其核給之標準固與財產上損害之計算不同，然非不可
    斟酌雙方身分資力與加害程度，及其他各種情形核定相當之
    數額；又以人格權遭遇侵害，受有精神上之痛苦，而請求慰
    藉金之賠償，其核給之標準，須斟酌雙方之身分、地位、資
    力、經濟狀況、加害程度、受損情況及其他各種情形核定相
    當之數額（最高法院51年台上字第223號、86年度台上字第3
    537號裁判意旨參照）。即非財產上損害賠償，應以實際加
    害之情形、加害之程度、被害人所受精神上痛苦之程度、賠
    償權利人之身分、地位、經濟能力綜合判斷之。本院經參酌
    兩造之稅務電子閘門財產所得明細（詳見當事人個人資料限
    閱卷），及被告與王柏文相姦行為並生下A子，已造成原告
    與王柏文婚姻嚴重受影響，喪失婚姻之信任而難以面維繫原
    有之婚姻生活，原告所受之精神上傷害及痛苦，難謂非屬重
    大等一切情狀，認本件原告請求之慰撫金，以50萬元為適當
    。
　㈢原告請求被告返還代墊扶養費用4萬5,066元為有理由：
　⒈按無法律上之原因而受利益，致他人受損害者，應返還其利
    益，雖有法律上原因，同法第179條亦有明文。另按父母對
    於未成年子女，有保護及教養之權利義務；扶養之程度，應
    按受扶養權利者之需要，與負扶養義務者之經濟能力及身分
    定之；負扶養義務者有數人，而其親等同一時，應各依其經
    濟能力分擔義務，民法第1084條第2項、第1119條、第1115
    條第3項分別定有明文。又父母對於未成年子女之扶養義務
    ，就其中保護教養費用之負擔，即生活保持義務，並不以有
    親權為前提，不具親權之一方，對於未成年子女之扶養義務
    ，不因未行使負擔未成年子女之權利義務而免除。
　⒉原告主張其於110年3月22日至同年8月18日照顧A子乙節，業
    據提出其與王柏文之LINE通話紀錄為憑，觀諸其中內容為：
    「（王柏文）保母說 再來她們要出去 可能沒辦法繼續顧弟
    弟了 妳能幫忙顧嗎」、「（原告）你帶他回來我先幫你顧
    ，能多快找到房子就多快 但只是暫時」等語（見本院卷第2
    4頁至第28頁），且被告未到庭或提出書狀或聲明爭執原告
    於該期間內有照顧A子之事實，依民事訴訟法第280條第3項
    、第1項規定，視同自認，應認原告前開主張為真實。而A子
    年幼，本需由其父母即王柏文與被告共同扶養，縱於110年3
    月15日二人間協議改由王柏文行使負擔未成年子呂A子之權
    利義務（見本院卷第41頁），然被告之扶養義務並未因此解
    除，被告仍應與王柏文共同負扶養A子義務。而原告非民法
    第1114條規定對A子負擔扶養義務之人，亦無需負擔養育A子
    生活所必需之費用，原告於前揭期間內照顧A子所支出之費
    用，應認係屬代被告及王柏文所墊付之扶養費，是被告應負
    擔之扶養費既由原告代墊，被告即屬無法律上之原因而受有
    利益，原告依不當得利之規定請求被告返還代墊之扶養費用
    ，即屬有據。
　⒊原告主張以109年度雲林縣平均每人月消費支出1萬8,270元計
    算，認其照顧A子期間內，共計支出扶養費用9萬0,132元，
    應堪憑採，而依前開規定，此部分之扶養費用應由被告與王
    柏文共同負擔，且被告並未爭執其與王柏文間應依何比例負
    擔扶養程度，則本院酌定王柏文與被告分別應負擔之比例各
    為1/2，是被告因原告代墊扶養費用所獲得之利益應為4萬5,
    066元（計算式：90,132元÷2＝45,066元），其餘部分扶養費
    用應由王柏文負責，故原告得請求被告返還之扶養代墊費用
    於4萬5,066元範圍內為有理由，逾此部分之請求，則無理由
    。
　㈣再按給付無確定期限者，債務人於債權人得請求給付時，經
    其催告而未為給付，自受催告時起，負遲延責任。其經債權
    人起訴而送達訴狀，或依督促程式送達支付命令，或為其他
    相類之行為者，與催告有同一之效力。又遲延之債務，以支
    付金錢為標的者，債權人得請求依法定利率計算之遲延利息
    。民法第229條第2項、第233條第1項前段分別定有明文。本
    件屬無確定期限之債，又係以支付金錢為標的，原告請求自
    起訴狀繕本送達被告之翌日即110年9月10日（見本院卷第45
    頁）起至清償日止，按週年利率百分之5計算之利息，為有
    理由，應予准許。
四、綜上所述，原告依侵權行為及不當得利之規定，請求被告應
    給付原告54萬5,066元及自110年9月10日起至清償日止，按
    週年利率百分之5計算之利息，為有理由，應予准許。逾此
    部分之請求，為無理由，應予駁回。　
五、又本判決原告勝訴部分，原告陳明願供擔保聲請宣告假執行
    ，核無不合，爰酌定相當之擔保金額，予以准許。至原告敗
    訴部分，其假執行之聲請則失所依據，應予駁回。
六、訴訟費用負擔之依據：民事訴訟法第79條。　　
中　　華　　民　　國　　110 　年　　10　　月　　28　　日
                  民事第四庭    法　官　陳雯珊
以上正本係照原本作成。　　　　　　　　　
如對本判決上訴，須於判決送達後20日內向本院提出上訴狀。如
委任律師提起上訴者，應一併繳納上訴審裁判費。
中　　華　　民　　國　　110 　年　　10　　月　　28　　日
                                書記官  周儀婷